最　高　行　政　法　院　裁　定
                                     100年度裁字第1259號
抗  告  人　中華電信股份有限公司
代　表　人　呂學錦
上列抗告人因與相對人國家通訊傳播委員會間電信法事件，對於
中華民國99年12月31日臺北高等行政法院99年度訴字第2105號裁
定，提起抗告，本院裁定如下︰
　　主  文
抗告駁回。
抗告訴訟費用由抗告人負擔。
　　理  由
一、按抗告法院認抗告為不合法或無理由者，應為駁回抗告之裁
    定。
二、相對人依據電信法第26條、第一類電信事業資費管理辦法第
    5條及其民國（下同）99年1月29日第341次委員會會議決議
    （下稱第341次委員會議決議），於99年1月29日以通傳企字
    第09940003500號公告（下稱系爭公告）第一類電信事業資
    費管制價格調整上限制之調整係數數值，抗告人認系爭公告
    內容違法侵害其權利，提起訴願，遭決定駁回，遂提起本件
    行政訴訟。
三、本件原裁定以：相對人於99年1月29日依上開規定所為公告
    第一類電信事業資費管制採價格調整上限制之調整係數數值
    ，係依電信法第26條第3項之規定授權所為，為一般、抽象
    性規範，且具反覆實施特性，核屬法規命令，與行政機關單
    方就公法上具體事件所為一次完成之決定或其他公權力措施
    ，對外直接發生法律效果之行政處分有別。又依第一類電信
    事業資費管理辦法第2條、第6條規定，系爭公告僅係以一般
    性之抽象規範上開法定公式之計算數值，並未具體指定第一
    類電信事業之個別電信資費費率，經套用所公告之調整係數
    後，仍為一般性之抽象衡量標準而非具體事件之決定，且於
    未逾前揭辦法第6條所定各項調整百分比限制下，電信事業
    仍得就其各項服務之具體資費價格或促銷價格自行決定，並
    就各該資費按資費辦法附件所定拉式價格指數公式加權計算
    ，其個別資費之調整比例仍保留調整之彈性。再者，系爭公
    告實施後，依第一類電信事業資費管理辦法第9條第1項規定
    ，抗告人就各項業務主要資費之調整及促銷方案，仍應報請
    相對人核定後，方得對外實施，系爭公告並非就公法上「具
    體事件」所為之決定，自非屬行政處分。抗告人受第一類電
    信事業資費管理辦法拘束，乃法規命令就其規範之多數不特
    定人民之一般事項抽象地對外發生法律效果之本質使然，與
    「行政處分」將規制公權力主體與人民間關係之抽象法規具
    體化對外直接發生之法律效果迥然不同。又參照第一類電信
    事業資費管理辦法第2條、第3條規定，調整係數數值為第一
    類電信事業資費調整限制公式之一部分，須與第一類電信事
    業資費管理辦法規定之資費調整限制公式及資費之審核管理
    、各項資費之首次訂定、價格調整上限制之適用對象、適用
    業務、資費項目等配合計算，尚無法獨立就公法上具體事件
    直接發生法律效果。且調整係數數值之訂定亦不足使第一類
    電信事業業者業務資費數額特定，蓋因第一類電信事業業者
    就其業務資費訂定、調升與否、調升之業務類別及幅度，如
    合於電信法或公平交易法等相關法令規定者，均得自主為之
    ，尚非因系爭公告即直接發生一定之法律效果。抗告人主張
    系爭公告為行政處分或一般處分，並不足採，訴願決定不予
    受理，並無不合，爰裁定駁回抗告人於原審之訴。
四、抗告意旨略謂：(一)系爭公告明定適用業務、適用對象、適用
    資費項目、調整係數及適用期間等具體事項，其公告事項四
    並命抗告人應於99年3月12日前向相對人提報資費調整方案
    ，是系爭公告已課與抗告人調降資費之義務，亦即使系爭公
    告之法律效果進一步具體化，應具行政處分之特徵，原裁定
    未加審酌，有判決理由不備之違法。(二)縱認系爭公告非屬行
    政處分，惟現行電信市場，特許經營行動電話業務及第三代
    行動通信業務之經營者有限，依此一般性特徵，系爭公告係
    屬對可得特定之多數人所為之一般處分，原審對此未詳予認
    定，有理由不備之違法等語，求為廢棄原裁定。
五、本院查：
(一)按提起行政訴訟法第4條第1項之撤銷訴訟，須人民因中央或
    地方機關之違法行政處分，認為損害其權利或法律上之利益
    ，經依訴願法提起訴願而不服其決定者，或提起訴願逾3個
    月不為決定，或延長訴願決定期間逾2個月不為決定者，始
    得向高等行政法院提起撤銷訴訟。所稱行政處分者，依行政
    程序法第92條第1項規定係指行政機關就公法上具體事件所
    為之決定或其他公權力措施對外直接發生法律效果之單方行
    政行為而言。而所謂一般處分，依行政程序法第92條第2項
    規定，係指前項決定或措施之相對人雖非特定，而依一般性
    特徵可得確定其範圍者，適用行政程序法有關行政處分之規
    定。如對於非屬行政處分者提起撤銷訴訟，則其起訴即欠缺
    訴訟要件，高等行政法院應依行政訴訟法第107條第1項第10
    款所規定不備其他要件而不能補正，以裁定駁回其訴。再按
    行政程序法第150條第1項規定，所稱法規命令者，係指行政
    機關基於法律授權，對多數不特定人民就一般事項所作抽象
    之對外發生法律效果之規定。法規命令與一般處分之區別在
    於，法規命令之相對人為不特定之多數人，內容為一般性的
    抽象規範，而一般處分之相對人雖非特定，而依一般性特徵
    可得確定其範圍，其內容之事實關係具體而明確。
(二)復按「(第1項)第一類電信事業之資費管制，採價格調整上
    限制。(第2項)前項價格調整上限制，係指受管制電信事業
    之管制業務資費調整百分比，不得超過行政院主計處公布之
    臺灣地區消費者物價指數之年增率減調整係數。(第3項)第
    一類電信事業資費之審核管理、各項資費之首次訂定、價格
    調整上限制之適用對象、適用業務、資費項目與『調整係數
    』之訂定及其他應遵行事項之管理辦法，由交通部訂定之。
    (第4項)第一類電信事業之資費訂定，不得有妨礙公平競爭
    之交叉補貼；第一類電信事業兼營第二類電信事業或其他非
    電信事業業務者，亦同。(第5項)第二類電信事業之資費，
    由第二類電信事業訂定之。」「調整係數由電信總局訂定並
    定期公告之。」分別為電信法第26條、交通部95年1月11日
    修正施行之第一類電信事業資費管理辦法第5條所明定。又
    第一類電信事業資費管理辦法第5條規定職權原屬交通部電
    信總局，自相對人95年2月22日成立之日起，主管機關變更
    為相對人。
(三)查電信法第26條於91年7月10日修正為現行條文時，其立法
    理由以：「法律授權以法規命令限制人民權利或課人民義務
    時，其授權之目的、內容及範圍應具體明確，原條文第3項
    增列有關授權事項，以資明確，俾使各項第一類電信事業之
    資費管理有所遵循。」足見立法者當時將該條文第3項增列
    有關授權事項，係因同條各項第一類電信事業之資費管理等
    包括調整係數之訂定，均係「法規命令」，因該「法規命令
    」限制人民權利或課人民義務，為符授權明確性原則乃增訂
    該第3項之授權條文，則自該立法理由觀之，業已明確表示
    依據電信法第26條第3項第一類電信事業之資費管理等包括
    「調整係數」之訂定而公告者為法規命令。本件係由交通部
    訂定第一類電信事業資費管理辦法，並於該資費管理辦法第
    5條明文規定關於「調整係數」由其所屬交通部電信總局訂
    定並定期公告之，本件所爭執之公告即係電信法第26條第3
    項之授權事項其中「調整係數」所訂定者，揆諸首揭規定及
    說明，其應為法規命令。
(四)再者，相對人於99年1月29日以通傳企字第09940003500號公
    告（即系爭公告）係依電信法第26條第3項、第一類電信事
    業資費管理辦法第5條規定及相對人99年1月29日第341次委
    員會議決議，公告第一類電信事業資費管制採價格調整上限
    制之調整係數數值，公告事項為：「……二、行動通信業務
    ：(一)適用業務：行動電話業務及第三代行動通信業務。(
    二)適用對象：行動電話業務及第三代行動通信業務之經營
    者。(三)適用資費項目：1.國內簡訊服務。2.用戶撥打市內
    網路之通信費。3.用戶撥打其他經營者之行動電話系統、第
    三代行動通信網路、1900兆赫數位式低功率無線電話通信網
    路及無線寬頻接取網路之通信費。(四)調整係數（X值）：5
    ％。(五)適用期間：自99年4月1日起至102年3月31日止。但
    行動語音接續費納入資費管制相關法規完成修正並發布施行
    時，適用資費項目及調整係數（X值），另行公告之。……
    四、公告事項一及公告事項二之資費項目，其各項資費方案
    之費率須等幅調降。適用對象應依本公告規定於99年3月12
    日前，提報資費調整方案到會。……」從上開公告內容觀之
    ，系爭公告所定之各項第一類電信事業調整係數X值及其適
    用年限，係依電信法第26條第3項規定之授權所為，且此係
    數之訂定將拘束所有經營各該業務之第一類電信事業，同時
    影響廣大而不特定之多數用戶應負擔之通信費率，適用系爭
    公告之對象為所有第一類電信事業，且嗣後凡經特許而經營
    之第一類電信事業均同受拘束，如有退出市場不經營該業務
    者則將不在適用之列，其所規範者為多數不特定人民，應為
    法規命令，縱行動電話業務為特許經營，亦不影響隨時均有
    特許進入或退出市場經營之第一類電信事業均受系爭公告之
    拘束，系爭公告仍係就多數不特定人民所為規範，同時影響
    廣大而不特定之多數用戶應負擔之通信費率，其內容為一般
    性的抽象規範，應屬法規命令，而非屬行政處分。又相對人
    為通訊傳播主管機關依上開資費辦法之規定，就「調整係數
    」以公告方式為之，乃基於第一類電信事業適用價格調整上
    限制之調整係數，須賴主管機關審視電信市場發展狀況及用
    戶使用通信服務普及程度等因素，隨時檢討並修正之，故系
    爭公告具有法規命令之反覆適用特性，應非屬行政處分。
(五)又參照第一類電信事業資費管理辦法第2條、第3條規定，調
    整係數數值僅為第一類電信事業資費調整限制公式之一部分
    ，須與第一類電信事業資費管理辦法規定之資費調整限制公
    式及資費之審核管理、各項資費之首次訂定、價格調整上限
    制之適用對象、適用業務、資費項目等配合計算，尚無法獨
    立就公法上具體事件直接發生法律效果。且調整係數數值之
    訂定亦不足使第一類電信事業業者業務資費數額特定，蓋因
    第一類電信事業業者就其業務資費訂定、調升與否、調升之
    業務類別及幅度，如合於電信法或公平交易法等相關法令規
    定者，均得自主為之，尚非因系爭公告即直接發生一定之法
    律效果。抗告意旨以系爭公告為可得確定相對人之範園，且
    可直接發生法律效果，應屬行政處分云云，要非可採。
(六)本件原裁定以抗告人對於非屬行政處分之系爭公告提起撤銷
    訴訟，其起訴即欠缺訴訟要件，依行政訴訟法第107條第1項
    第10款所規定不備其他要件而不能補正，以裁定駁回其訴，
    並無違誤。抗告意旨無非以其對法律上見解之歧異，指摘原
    裁定為違法或不當，其抗告難認有理由，應予駁回。
六、據上論結，本件抗告為無理由。依行政訴訟法第104條、民
    事訴訟法第95條、第78條，裁定如主文。
中　　華　　民　　國　　100　 年　　5　　 月　　19　　日
                    最高行政法院第六庭
                        審判長法官　黃　合　文
                              法官　鄭　忠　仁
                              法官　劉　介　中
                              法官　帥　嘉　寶
                              法官　陳　鴻　斌

以  上  正  本  證  明  與  原  本  無  異
中　　華　　民　　國　　100　 年　　5　　 月　　20　　日
　　　　　　　　　　　　　　　書記官　張　雅　琴